臺灣高雄地方法院民事判決　九十三年度簡上字第一五三號
　　上　訴　人　丙○○
　　訴訟代理人　陳水聰律師
　　被 上訴 人　乙○○
　　　　　　　　戊○○
　　　　　　　　丁○○
　　兼 右三 人
　　共　　　同
　　訴訟代理人　己○○
右當事人間請求給付票款事件，上訴人對於民國九十三年四月二十三日本院九十二年
度鳳簡字第二一三號第一審判決提起上訴，本院於民國九十三年十一月二十六日言詞
辯論終結，判決如左：
    主  文
上訴駁回。
第二審訴訟費用由上訴人負擔。
    事實及理由
一、本件上訴人起訴主張：訴外人蘇明雄於民國八十九年間向伊借款新台幣（下同）
    八十萬元並委請甲○○代為簽發同面額之本票三紙（各本票之發票日、面額、到
    期日及發票人均詳如附表所示，下稱系爭本票），伊屆期提示請求付款，竟未獲
    給付，迭經催討亦不獲回應，茲因蘇明雄於九十年五月十三日死亡，而被上訴人
    乙○○、戊○○、蘇振盛及己○○均為蘇明雄之法定繼承人，且已辦理限定繼承
    ，伊自得請求被上訴人給付系爭本票共八十萬元之票款。故上訴聲明廢棄原判決
    ，並依票據及繼承之法律關係，請求被上訴人等應於繼承所得遺產限度範圍內連
    帶給付上訴人八十萬元及自起訴狀繕本送達之翌日起，按週年利率百分之五計算
    之利息。
二、被上訴人則均以：蘇明雄並不識字，根本不可能簽發本票，況且蘇明雄於生前並
    未交待曾向原告借款八十萬元之事，而上訴人始終未提出曾將八十萬元款項交付
    予蘇明雄之證據等語，資為抗辯，故聲明請求駁回上訴。
三、上訴人主張其持有蘇明雄所簽發如附表所示之本票三紙，及被上訴人等為蘇明雄
    之繼承人且已依法辦理限定繼承之事實，業據提出系爭本票三紙及
    ，且為被上訴人所不爭執，堪信為真實。故本件之主要爭執在於上訴人與蘇明雄
    間是否確有票據及借貸關係存在，茲審究如次：
(一)、按票據本身是否真實，即是否為發票人所作成，應由票據債權人負證明之責，此
    觀民事訴訟法第二百七十七條規定之法理至明。又按票據為無因證券，票據債權
    人就其取得票據之原因，固不負證明之責任，惟執票人主張票據係發票人向其借
    款而簽發交付，以為清償方法，發票人復抗辯未收受借款，消費借貸並未成立，
    則執票人就借款已交付之事實，應負舉證責任，最高法院九十一年度台簡抗字第
    四六號判決參照。
(二)、上訴人主張因借款八十萬元予蘇明雄，蘇明雄始委請證人甲○○代為簽發系爭本
    票之語，業據證人甲○○於偵查中陳稱：因為蘇明雄不認識字，所以丙○○叫我
    幫蘇明雄簽發本票等語（詳見臺灣高雄地方法院檢察署九十一年度發查字第四五
    七七號偵查卷第二十八頁，下稱偵查卷），核與上訴人所陳相符，然此僅足證蘇
    明雄曾委請甲○○代為簽發系爭本票交付予上訴人，惟上訴人既主張蘇明雄係因
    借貸關係始簽發系爭本票，而對造已抗辯未收受借款，參諸前開說明，上訴人自
    應就已交付借款之事實負舉證責任。
(三)、次按，依票據法第十三條之規定，票據債務人只不得以自己與發票人之前手間所
    存抗辯之事由，對抗執票人，若以其自己與執票人間所存抗辯事由資為對抗，則
    非法所不許，最高法院四十六年台上字第一八三五號判例參照。是系爭本票縱為
    蘇明雄所簽發，則兩造間就此應具有直接前後手關係，參以前開說明，被上訴人
    執票據原因關係為上訴人請求給付票款之抗辯理由，於法尚無不合。經查，上訴
    人於偵查中主張蘇明雄借款之過程，係透過證人甲○○打電話轉達蘇明雄要借錢
    之意後，上訴人始與蘇明雄聯絡借款事宜，前後三次共借款八十萬元之情，然此
    經證人甲○○予以否認，並陳以：他們兄弟間如何談借錢，債務有無清償伊均不
    清楚等語（均詳見偵查卷第十四頁至第十五頁、第二十八頁），可見上訴人主張
    與蘇明雄間存在有八十萬元之借貸關係云云，已乏其據。此外，上訴人始終未舉
    證證明確有交付借款八十萬元予蘇明雄之事實，益足證上訴人所述係因借貸關係
    取得系爭本票云云，難謂有據，不足採信。
四、綜上所述，上訴人主張因借貸關係而取得如附表所示之系爭本票三紙，既無足採
    ，從而其基於票據及繼承之法律關係，起訴請求被上訴人應於繼承所得遺產限度
    範圍內連帶給付八十萬元，及自起訴狀繕本送達翌日起至清償日止，按週年利率
    百分之五計算之利息，為無理由，應予駁回。原審為上訴人敗訴之判決，核無不
    合，上訴人仍執陳詞求為廢棄改判，為無理由，應駁回其上訴。
五、據上論結，本件上訴為無理由，依民事訴訟法第四百三十六條之一第三項、第四
    百四十九條第一項、第七十八條，判決如主文。
中　　　華　　　民　　　國　　九十三　　年　　　十二　　　月　 　九　 　日
                                臺灣高雄地方法院鳳山民事庭
                                    審判長法官　 陳嘉惠
                                    法　　　官　 郭文通
                                    法　　　官　 李代昌
右正本證明與原本無異
本判決不得上訴
中　　　華　　　民　　　國　　九十三　　年　　　十二　　　月　　 九 　　日
                                    法院書記官　鍾錦祥
┌───────────────────────────────────────────────────────┐
│附表：　　　　　　　　　　　　　　　　　　　　　　　　　　　　　　　　　　　　　　　九十三年度簡上字第一五三號│
├─┬───────────┬────────┬───────────┬───────┬────────────┤
│編│發　　　　票　　　　日│發　　票　　人　│到　　　　期　　　　日│  金    　額  │   票   據   號   碼    │
│號│　　　　　　　        │　              │　　　　　　　        │　（新臺幣）　│      　                │
├─┼───────────┼────────┼───────────┼───────┼────────────┤
│１│八十九年三月十日      │蘇明雄          │八十九年六月十日      │貳拾萬元      │   一七七四○二         │
├─┼───────────┼────────┼───────────┼───────┼────────────┤
│２│八十九年四月二十日    │蘇明雄          │八十九年十月二十日    │參拾萬元      │   一七七四○五         │
├─┼───────────┼────────┼───────────┼───────┼────────────┤
│３│八十九年四月二十六日  │蘇明雄          │八十九年七月二十六日  │貳拾萬元      │   一七七四○六         │
└─┴───────────┴────────┴───────────┴───────┴────────────┘
